【裁判字號】    89,交易,356
【裁判日期】    890930
【裁判案由】    過失致死
【裁判全文】
臺灣臺中地方法院刑事判決                        八十九年度交易字第三五六號
    公  訴  人  臺灣臺中地方法院檢察署檢察官
    被      告  戊○○
    選任辯護人  徐盛國
右列被告因過失致死案件，經檢察官提起公訴（八十九年度偵續一字第九號），本院
判決如左：
    主      文
戊○○因過失致人於死，處有期徒刑伍月。如易科罰金，以參佰元折算壹日。
    事  實
一、戊○○與友人庚○○、郭明德、陳裕彬、乙○○於民國（下同）八十七年六月十
    四日零時，至臺中縣梧棲鎮歌神ＫＴＶ唱歌，庚○○進入包廂後打電話請甲○○
    前來唱歌。同日一時三十分許，甲○○帶同女友洪秀芳及友人己○○搭乘柯德旺
    駕駛之ＮＪ－三二七○號自小客車前來。同日三時五十分許，渠等唱畢步出ＫＴ
    Ｖ後，陳裕彬、郭明德同坐ＮＴ－七○一九號自小客車離去，乙○○提議續攤且
    邀本欲駕車離去之柯德旺同去，柯德旺同意後坐入由戊○○所駕駛之ＭＺ－五六
    二五號自小客車左後座，當時車上尚有庚○○坐於駕駛座旁，乙○○坐在右後座
    ，然戊○○明知其所駕駛上開車輛因老舊且疏於保養，致左後車門之門鎖不穩固
    ，必須用力關緊車門才能卡住門鎖，而在門鎖未卡住之情形下，左後座乘客在車
    輛行進中有因車門震動突然開啟而跌落車外之危險，其應注意提醒坐於左後座之
    柯德旺用力關緊左後車門，以防止前開危險之發生，而依當時情形，又無不能注
    意之情事，卻疏未注意提醒，即搭載伊往清水方向行駛，嗣於同日四時許，途經
    臺中縣梧棲鎮往清水之鰲峰路西濱與中央路之間，因其車速高達四十至六十公里
    ，導致上開車輛之左後車門因震動而突然開啟，使柯德旺自左後車門摔落地面，
    經送醫急救後，延至八十七年六月二十日十三時許因顱內出血不治死亡。
二、案經被害人柯德旺之父丁○○訴由臺中縣警察局清水分局報請臺灣臺中地方法院
    檢察署檢察官偵查起訴。
    理  由
一、訊據被告戊○○固承認被害人柯德旺於右揭時、地自其所駕駛之ＭＺ－五六二五
    號自小客車左後車門摔落地面後經送醫急救不治死亡，然矢口否認有何過失致死
    犯行，辯稱：上開車輛之左後車門並未損壞，僅是車頂燈壞掉而已，本件車禍伊
    並無過失云云。經查，上開車輛因老舊且疏於保養，致左後車門之門鎖不穩固，
    必須用力關緊車門才能卡住門鎖等情，業據陪同檢察官於八十七年六月二十一日
    驗屍後勘驗上開車輛之警員丙○○於偵查中證述無訛（參八十八年度偵續字第二
    三○號卷，第十四頁正面），而被告於八十七年六月十四日在臺中縣警察局清水
    分局大秀分駐所亦坦認上開車輛之車門平時就有故障，但其並未送修，因為該車
    老舊等情（參八十七年度相字第九○二號卷，第十三頁正面），足見被告早已明
    知上開車輛之左後車門門鎖確實不穩固，必須用力關緊車門才能卡住，其於本院
    審理中翻異前詞，辯稱該車左後車門並未損壞云云，無非事後推諉卸責之詞，洵
    無足採。又被告於本院審理中雖復辯稱：其於警訊中並未供稱上開車輛之車門有
    故障云云，惟查，被告確於大秀分駐所曾供稱該車之車門有故障，此業經證人林
    輝振於偵查中證述：「我在派出所有聽到戊○○說車門壞掉，柯德旺才掉出去」
    等語屬實（參上開偵續字第二三○號卷，第三十四頁反面），被告所辯上情亦不
    足採。況柯德旺於ＫＴＶ中雖有飲酒惟並未爛醉，尚有判斷能力且能獨立行走，
    無須他人攙扶，此自被告於偵查中供稱：柯德旺同意乙○○續攤之提議後即坐入
    上開車輛之左後座等情，即可得明證，則柯德旺自無誤啟車門而跌至車外之理。
    再參諸車上其他乘客乙○○、庚○○於警訊及偵查中皆證稱渠等因略有酒意，甫
    上車即或休息或睡覺等情，更可推知柯德旺亦在略帶酒意之情況下，上車後即睡
    覺休息，則其難免會因身體姿勢偏向左後車門，而在該車門因高速震動突然開啟
    之際跌出車外。按因自己行為致有發生一定結果之危險者，負防止其發生之義務
    ，刑法第十五條第二項有明文規定，被告對於上開老舊車輛平時疏於保養，致左
    後車門之門鎖不穩固，必須用力關緊車門才能卡住門鎖，而在門鎖未卡住之情形
    下，左後座乘客在車輛行進中有因車門震動突然開啟而跌落車外之危險，已如前
    述，被告自負有防止前開危險發生之義務，其應注意提醒被害人柯德旺用力關緊
    車門之方式防止前開危險之發生，而依當時情形，又無不能注意之情事，卻疏未
    注意提醒後座乘客用力關緊車門，致柯德旺跌落車外，顯有過失。所辯伊並無過
    失云云，要屬卸責之詞，不足採信。又被害人柯德旺因本件車禍死亡，亦經檢察
    官督同法醫師相驗屍體，有相驗筆錄、驗斷書、解剖報告及相驗屍體證明書附卷
    足稽，被告之過失與前揭死亡結果間，具有相當因果關係甚明。本件事證明確，
    被告過失犯行洵堪認定，應依法論科。
二、核被告所為，係犯刑法第二百七十六條第一項之過失致人於死罪。被告因自己平
    日疏未保養ＭＺ－五六二五號自小客車，致左後座乘客如未用力關緊車門以卡住
    門鎖，在車輛行進中有因車門震動突然開啟而跌落車外之危險，而負防止前開危
    險發生之義務，被告卻因過失而未提醒左後座乘客用力關緊車門以防止前開危險
    之發生，為過失之不作為犯。爰審酌被告係因未積極提醒被害人柯德旺用力關緊
    車門，導致柯德旺跌落車外死亡，過失程度甚微及肇事後尚未與被害人家屬達成
    和解，賠償其損害等一切情狀，量處如主文所示之刑，並諭知易科罰金之折算標
    準。
據上論斷，應依刑事訴訟法第二百九十九條第一項前段，刑法第二百七十六條第一項
、第四十一條、罰金罰鍰提高標準條例第一條前段、第二條判決如主文。
中      華      民      國    八十九    年      九      月     三十     日
                                      臺灣臺中地方法院交通法庭
                                          法  官  許  金  樹
右正本證明與原本無異。
如不服本判決，應於判決送達後十日內，向本院提出上訴狀。
                                          書記官
中      華      民      國    八十九    年      十      月       二     日


司法院資訊處製作；財團法人民間司法改革基金會備份。
